臺灣高等法院臺中分院刑事判決    　
111年度金上訴字第661號
上  訴  人  
即  被  告  陳旻辰




選任辯護人  鄭人傑律師（法扶律師）
上列上訴人因違反洗錢防制法等案件，不服臺灣臺中地方法院11
0年度原易字第50號中華民國111年1月13日第一審判決（起訴案
號：臺灣臺中地方檢察署110年度偵字第21603號），提起上訴，
本院判決如下：  
    主    文
上訴駁回。
    犯罪事實及理由
一、本案經本院審理結果，認第一審判決認事用法及量刑均無不
    當，應予維持，並引用第一審判決書記載之犯罪事實、證據
    及理由（如附件）。
二、上訴人即被告甲○○（下稱被告）上訴意旨略以：㈠被告是太
    相信朋友，被騙而提供本案臺中商銀帳戶資料，被告雖無法
    提出具體證據證明是為了幫助朋友，但被告是原住民，生活
    單純，學歷僅高中肄業，學識不高，性格上容易相信他人而
    受騙上當，本案並無證據證明被告提供金融帳戶資料受有任
    何報酬或不法利益，如何認定被告所稱受騙上當不足採信？
    ㈡退一步言，縱認被告提供金融帳戶資料所為，成立幫助詐
    欺取財罪。但是，被害人受騙匯入人頭帳戶之款項，若正犯
    將該款項轉至其他帳戶，依洗錢防制法立法意旨，此時未造
    成金流斷點，提供帳戶者不成立洗錢之幫助犯；若遭其他正
    犯提領現金，則已造成金流斷點，提供帳戶者會成立洗錢之
    幫助犯，為何同樣提供金融帳戶的行為，卻因其他正犯處理
    詐騙金額之方式不同，而異其罪名？此根本不合理。是以，
    除非有具體證據可以證明，否則不宜逕行推定提供金融帳戶
    資料者有幫助洗錢之不確定故意。再者，目前各媒體反詐騙
    之宣傳並未普遍宣導提供金融帳戶資料也會成立幫助洗錢罪
    ，可認被告應欠缺幫助洗錢的違法性認識，不應另成立幫助
    洗錢罪等語。
三、經查：
  ㈠被告就其交付臺中商銀帳戶存摺、金融卡及密碼、網路銀行
    帳號及密碼之對象究為何人，偵查中供稱該人是其多年未見
    的朋友，假釋出監後，因工作需要使用帳戶，跑到其家中找
    其借用帳戶，其只有加對方的LINE聯絡等語（偵查卷第90頁
    ）；原審則改稱其不算認識交付帳戶的對象，與對方不熟，
    是在車行朋友處剛好遇到介紹認識，以LINE聯絡等語（原審
    卷第78至79頁），就與該人結識、交往狀況等節，前後供述
    已有歧異；其復於本院準備程序時供稱：對方是我剛好去維
    修汽車車行認識的，他不是員工，我也不知道他是做什麼的
    ，我是修車、保養時才會在車行偶而碰到他，我沒有他的聯
    絡方式，沒有他的電話，也沒有加LINE，我之前說有加他的
    LINE，是因為當時剛下班，精神不好，說錯了，其實沒有加
    LINE。我問車行的人，他們也說不知道，找不到該人，我無
    法提供該人是誰等語（本院卷第52至53頁），與偵查、原審
    所述又不相同。本案除被告空言、片面之陳述外，並無任何
    證據顯示有所謂向被告借用金融帳戶資料之人存在，被告辯
    稱係遭他人騙取金融帳戶資料，應係脫免自己刑事罪責之藉
    口，屬無法證實之「幽靈抗辯」，自難採信。
  ㈡105年12月28日修正公布，並於106年6月28日施行之洗錢防制
    法，其保護之法益，包括維護特定犯罪之司法訴追及促進金
    流秩序之透明性，且將洗錢過程中之處置、「分層化」及整
    合等各階段行為，均納入洗錢行為，以澈底打擊洗錢犯罪。
    此觀修正前後第1條、第2條、第14條之規定及立法理由甚明
    。又同法第14條第1項之一般洗錢罪，係採抽象危險犯之立
    法模式，是透過對與法益侵害結果有高度經驗上連結之特定
    行為模式的控管，來防止可能的法益侵害。行為只要合於第
    2條各款所列洗錢行為之構成要件，即足成立該罪，並不以
    發生阻礙司法機關之追訴或遮蔽金流秩序之透明性（透過金
    融交易洗錢者）之實害為必要。其中第2條第2款之洗錢行為
    ，係以掩飾或隱匿特定犯罪所得之本質、來源、去向、所在
    、所有權、處分權或其他權益為其要件。該款並未限定掩飾
    或隱匿之行為方式，行為人實行之洗錢手法，不論係改變犯
    罪所得的處所（包括財物所在地、財產利益持有或享有名義
    等），或模糊、干擾有關犯罪所得處所、法律關係的周邊資
    訊，只須足以產生犯罪所得難以被發現、與特定犯罪之關聯
    性難以被辨識之效果（具掩飾或隱匿效果），即該當「掩飾
    或隱匿」之構成要件（最高法院110年度台上字第4232號判
    決意旨參照）。又金融帳戶乃個人理財工具，依我國現狀，
    申設金融帳戶並無任何特殊限制，且可於不同之金融機構申
    請多數帳戶使用，是依一般人之社會通念，若見他人不以自
    己名義申請帳戶，反而收購或借用別人之金融帳戶以供使用
    ，並要求提供提款卡及提款、網路銀行轉帳交易密碼，則提
    供金融帳戶者主觀上如認識該帳戶可能作為對方收受、提領
    、轉帳特定犯罪所得使用，對方提領、轉帳後會產生遮斷金
    流以逃避國家追訴、處罰之效果，仍基於幫助之犯意，而提
    供該帳戶之提款卡及提款、網路銀行轉帳交易密碼，以利洗
    錢實行，仍可成立一般洗錢罪之幫助犯，此乃最高法院最近
    所持之一致見解（最高法院108年度台上字第3101號判決意
    旨參照）。因此，以「分層化」方式洗錢，不限於持有帳戶
    者提領金融帳戶內之贓款，倘以將該帳戶內贓款轉帳至其他
    帳戶，以便提領或「再轉帳」，均不失為「分層化」洗錢方
    式。而被告於本案行為時年約25歲，為智識正常之成年人，
    其於原審供稱：我做過保全、加油站的工作，領薪水是用自
    己的帳戶等語（原審卷第78頁），被告自有相當之社會歷練
    及使用金融帳戶之經驗，被告將其臺中商銀帳戶存摺、金融
    卡及密碼、網路銀行帳號及密碼等資料提供與不詳之成年人
    使用，主觀上應有將該帳戶交由他人入款、領款及轉帳使用
    之認知，且被告交出該帳戶資料後，除非辦理掛失，實際上
    已喪失該帳戶之實際控制權，其主觀上自已預見該帳戶後續
    資金流向，有無法追索之可能性，對於匯入該帳戶內資金如
    經持有之人提領、轉帳後，因此迂迴層轉行為（即「分層化
    」）已模糊、干擾資金流向之追查，足以產生犯罪所得難以
    被發現、與特定犯罪之關聯性難以被辨識之效果，主觀上亦
    應有認識。是被告就其提供上開臺中商銀帳戶資料之行為，
    對詐欺集團成員利用該帳戶資料存、匯入詐欺所得款項，進
    而加以提領、轉帳，而形成資金追查斷點或模糊金流所在之
    洗錢行為提供助力，既已預見，仍提供該帳戶資料供對方使
    用，顯有容任而不違反其本意，其有幫助洗錢之不確定故意
    ，應堪認定。被告辯稱其提供金融帳戶資料所為，不成立幫
    助洗錢罪云云，核無可採。
　㈢又提供金融帳戶之行為人是否成立一般洗錢罪之幫助犯，固
    以其主觀上有無認識為斷，惟此所謂「主觀上有無認識」，
    應係指其主觀上有無認識「洗錢之犯罪事實」而言，而非指
    有無認識「洗錢之法律規定或概念」；另行為人認識與犯罪
    構成要件合致之客觀具體事實，而決心使其發生或容忍其發
    生之心理狀態，為刑法第13條規定之故意。至於行為人對具
    體事實已有認識，僅對於該事實在法律上之評價，認識錯誤
    ，例如：將違法行為誤認為法律容許之合法行為，則屬違法
    性認識錯誤，對行為人之故意不生影響，依刑法第16條，原
    則上不阻卻責任。且此不僅適用於自然犯；即國家為貫徹其
    一定行政上目的所規定之法定犯，因法令公布後，即推定人
    人皆知悉，亦同其適用（最高法院109年度台上字第730號判
    決意旨參照）。且違法性認識係指行為人對於其行為有法所
    不容許之認識，不以行為人確切認識其行為之處罰規定或可
    罰性為必要，祇須行為人知其行為違反法律規範，即有違法
    性認識。又刑法第16條前段規定「除有正當理由而無法避免
    者外，不得因不知法律而免除刑事責任。」係指行為人誤信
    法所不許之行為係法所允許，且須有正當理由，並為通常人
    均無法避免之誤信，始足當之（最高法院107年度台上字第3
    331號判決意旨參照）。而是否已達於不可避免之程度，應
    依行為人之智識能力及知識程度等一切因素考量，判斷行為
    人是否得以意識到行為之違法，且當行為人對自己之行為是
    否涉及不法有疑慮時，即負有查詢之義務，不能恣意以不確
    定之猜測，擅斷主張自己之行為屬無法避免之禁止錯誤，否
    則倘若一律可主張欠缺不法意識而免責，無異鼓勵輕率，亦
    未符合社會良性之期待。本案被告雖為原住民，但依其自承
    之教育程度、工作及使用金融帳戶經驗（原審卷第78、81頁
    ），仍係有相當智識程度及社會經驗之成年人，被告縱使對
    於洗錢等特定刑罰規定未必能有確切認識，但對於詐欺集團
    成員利用其所交付之金融帳戶資料存、匯入詐欺所得款項，
    進而加以提領、轉帳，會形成資金追查斷點或模糊化金流之
    洗錢行為已有預見，仍容任他人使用其交付之金融帳戶資料
    ，業如前述，自難認其主觀上欠缺違法性認識且已達無法避
    免之程度，無從減免其應負之罪責。被告上訴執此辯稱其所
    不應成立幫助洗錢罪，自無理由。
四、綜上所述，被告上訴並未提出其他足以動搖原審有罪認定之
    有利事證，仍執前詞否認犯罪，就原判決已詳細論述說明之
    事項及採證認事職權之合法行使，依憑己見，任意指摘，其
    上訴為無理由，應予駁回。
據上論斷，應依刑事訴訟法第373條、第368條，判決如主文。
本案經檢察官林宏昌提起公訴，檢察官丙○○到庭執行職務。
中　　華　　民　　國　　111 　年　　6 　　月　　22　　日
        　　刑事第十庭    審判長法　官  陳  宏  卿
　　　　　　　　　　　　　　    法　官  楊  文  廣
 　　　　　　　　　　　 　　　  法　官  簡  芳  潔     
　　　　　　　　　　　　　　　                      
以上正本證明與原本無異。     
如不服本判決應於收受送達後20日內向本院提出上訴書狀，其未
敘述上訴理由者，並得於提起上訴後20日內向本院補提理由書（
均須按他造當事人之人數附繕本）「切勿逕送上級法院」。因疫
情而遲誤不變期間，得向法院聲請回復原狀。

                                書記官  廖  婉  菁
　　　　　　　　　　　　　　　　
中　　華　　民　　國　　111 　年　　6 　　月　　23　　日
附件：
臺灣臺中地方法院刑事判決
110年度原易字第50號
公  訴  人  臺灣臺中地方檢察署檢察官
被      告  甲○○  男　民國00年0月0日生
　　　　　　　　　　身分證統一編號：Z000000000號
　　　　　　　　　　住臺中市○○區○○路0段○○巷00號
　　　　　　　　　　居臺中市○○區○○里○○巷0號
指定辯護人  本院公設辯護人蔡育萍 
上列被告因詐欺案件，經檢察官提起公訴（110年度偵字第21603
號），本院判決如下：
    主  文
甲○○幫助犯洗錢防制法第十四條第一項之洗錢罪，處有期徒刑陸
月，併科罰金新臺幣拾伍萬元，罰金如易服勞役，以新臺幣壹仟
元折算壹日。
    犯罪事實
一、甲○○可預見無故收購、租賃或借用他人金融帳戶之存摺、金
    融卡及密碼者，極可能係計畫以該等金融帳戶資料來收受、
    提領或轉帳詐欺所得款項，藉此掩飾及隱匿詐欺所得款項之
    去向及所在，竟仍基於縱有人以其金融帳戶實施詐欺取財犯
    行、掩飾及隱匿特定犯罪所得之去向及所在亦不違背其本意
    之幫助犯意，於民國109年12月25日至同年月31日下午1時58
    分許前之某時許，在臺中市太平區某處，將其申辦之台中商
    業銀行帳號000000000000號存款帳戶（下稱本案帳戶）之存
    摺、金融卡及密碼、網路銀行帳號及密碼等資料，當面交給
    一名真實姓名年籍不詳之男子（無證據證明係未成年人），
    容任不詳人士使用本案帳戶。嗣不詳人士意圖為自己不法之
    所有，基於詐欺取財、掩飾及隱匿特定犯罪所得之去向及所
    在之犯意，自同年月28日起，分別假冒衛生福利部中央健康
    保險署人員、員警、檢察官等身分撥打電話予乙○○，接續向
    乙○○佯稱：因乙○○涉嫌詐領保險費，已報請員警處理；經員
    警查證後，發現乙○○為「老鼠會」成員且導致他人自殺，已
    報請檢察官調查並監禁乙○○，員警願為乙○○擔保，但乙○○須
    繳款至國庫；為證明乙○○之清白，須清查乙○○之所有金融帳
    戶云云，致乙○○陷於錯誤，分別於如附表「轉帳時間」欄所
    示之時間，轉帳如附表「轉帳金額」欄所示金額（共新臺幣
    【下同】410萬元）至不詳人士指定之本案帳戶，復經不詳
    人士持金融卡提領或透過網路銀行轉帳該等款項（具體提領
    、轉帳時間及金額如附表「取款時間」欄及「取款金額」欄
    所示）殆盡。嗣因乙○○發覺有異並報警處理，始查悉上情。
二、案經乙○○訴由臺南市政府警察局第三分局報告臺灣臺中地方
    檢察署檢察官偵查後起訴。
    理  由
一、證據能力：
(一)按被告以外之人於審判外之陳述，雖不符前四條之規定，而
    經當事人於審判程序同意作為證據，法院審酌該言詞陳述或
    書面陳述作成時之情況，認為適當者，亦得為證據；當事人
    、代理人或辯護人於法院調查證據時，知有第159條第1項不
    得為證據之情形，而未於言詞辯論終結前聲明異議者，視為
    有前項之同意，刑事訴訟法第159條之5定有明文。經查，本
    案認定犯罪事實所引用之卷內被告甲○○以外之人於審判外之
    陳述，檢察官、被告及辯護人於本院準備程序均不爭執其作
    為本案證據之證據能力，於辯論終結前亦均未對該等證據之
    證據能力聲明異議，本院復審酌前揭陳述作成時之情況，並
    無違法取證之瑕疵，亦認以之作為證據為適當，是本案有關
    被告以外之人於審判外之言詞或書面陳述等供述證據，依前
    揭法條意旨，自均得為證據。
(二)按除法律另有規定外，實施刑事訴訟程序之公務員因違背法
    定程序取得之證據，其有無證據能力之認定，應審酌人權保
    障及公共利益之均衡維護，刑事訴訟法第158條之4定有明文
    。經查，本案認定犯罪事實所引用之卷內非供述證據，並無
    證據證明係實施刑事訴訟程序之公務員違背法定程序所取得
    ，且經本院於審理中提示並告以要旨而為調查時，檢察官、
    被告及辯護人均未表示該等非供述證據不具證據能力，揆諸
    上開規定，自應認均具有證據能力。
二、認定事實所憑之證據及得心證之理由：
(一)訊據被告固坦承前揭其將本案帳戶之存摺、金融卡及密碼、
    網路銀行帳號及密碼等資料交給不詳人士之事實，惟矢口否
    認有何幫助詐欺取財、幫助一般洗錢之犯行，辯稱：當初對
    方跟我說他因為薪資轉帳需要金融帳戶，而他們公司領薪水
    的配合銀行是台中商業銀行，希望我能借他台中商業銀行的
    金融帳戶，所以我就去申辦本案帳戶，並交付本案帳戶之存
    摺、金融卡及密碼、網路銀行帳號及密碼等資料給對方云云
    （本院卷第77至80頁）。辯護人則另以：1、本案被告供稱
    其係因友人告以工作所需始同意出借本案帳戶，衡諸一般人
    因個人信用或其他因素而無法以自己名義開立金融帳戶，乃
    向他人借用金融帳戶，暨被告因上情而同意出借本案帳戶予
    友人，以維持彼此情誼，並協助對方達成特定目的等情，均
    與一般社會常情無悖，故在無積極證據可認被告確實知悉該
    友人向其借用本案帳戶係欲從事違法行為之情形下，自不得
    單以被告出借本案帳戶之事實，遽認被告有幫助他人犯罪之
    犯意；2、又檢察官固質疑被告無法提供向其借用本案帳戶
    者之真實資料，惟依吾人生活經驗，持有金融帳戶之用途即
    為從金融帳戶提領金錢，正常而言均不致將金融帳戶任意交
    予他人非法使用，是被告既係因他人告以工作所需始出借本
    案帳戶，其或可預見該他人將使用本案帳戶提領金錢，然若
    逕謂被告尚可知悉該他人可能將本案帳戶交予詐騙集團使用
    ，實已逸脫正常生活經驗，況本案亦無證據可認被告有因出
    借本案帳戶而獲取任何利益，故在無積極證據之情況下，殊
    難率認本案被告之主觀預見範圍尚及於本案帳戶可能遭他人
    用以實施詐欺取財犯行；3、被告係因誤信友人說詞而出借
    本案帳戶，其行為或因欠缺注意而明顯有過失，然我國刑法
    對於過失幫助詐欺取財或過失幫助洗錢等行為，並未設有處
    罰規定，是本案被告主觀上既不具幫助詐欺取財、幫助洗錢
    之故意，自不構成幫助詐欺取財、幫助洗錢等犯行等語為被
    告辯護（本院卷第82至83頁）。經查：
 1、不詳人士向告訴人乙○○實施如犯罪事實欄所示之詐術，致告
    訴人陷於錯誤，分別於如附表「轉帳時間」欄所示之時間，
    轉帳如附表「轉帳金額」欄所示金額（共410萬元）至不詳
    人士指定之本案帳戶，復經不詳人士持金融卡提領或透過網
    路銀行轉帳該等款項殆盡等情，為被告於本院準備程序所不
    爭執（本院卷第48至49頁），且據證人即告訴人於警詢時證
    述明確（偵卷第57至61頁），並有本案帳戶之開戶申請書暨
    約定書、交易明細資料、內政部警政署反詐騙諮詢專線紀錄
    表、臺南市政府警察局第六分局灣裡派出所受理詐騙帳戶通
    報警示簡便格式表及金融機構聯防機制通報單、告訴人提出
    之匯款單及自動櫃員機交易明細表等在卷可佐（偵卷第27至
    29、35至51、63至71頁），是此部分事實，堪以認定，足信
    本案帳戶確經不詳人士用以收受、取得對本案告訴人所為詐
    欺取財犯行之犯罪所得。
 2、按刑法上之故意，可分為直接故意與不確定故意（間接故意
    ），所謂「不確定故意」，係指行為人對於構成犯罪之事實
    ，預見其發生而其發生並不違背其本意者，刑法第13條第2
    項定有明文。又金融帳戶乃針對個人身分之社會信用而予資
    金流通，為個人參與經濟活動之重要交易或信用工具，具有
    強烈的屬人性，大多數人均甚為重視且極力維護與金融機構
    之交易往來關係，故一般人均有妥善保管、防止他人擅自使
    用自己名義金融帳戶相關物件之基本認識，其中嚴防自己名
    義金融帳戶之存摺、金融卡等密碼遭不具信賴關係之他人所
    知曉，以避免他人持存摺、金融卡隨意就自己名義金融帳戶
    進行提領、轉匯款項等操作，即為適例；參以近年來不法份
    子利用人頭帳戶實行恐嚇取財或詐欺取財等財產犯罪案件層
    出不窮，業已廣為平面或電子媒體、政府機構多方宣導、披
    載，提醒一般民眾勿因一時失慮而誤蹈法網，輕易交付自己
    名義金融帳戶之相關物件予他人，反成為協助他人犯罪之工
    具；從而，苟不合常情地向不具相當信賴關係之人蒐集或取
    得金融帳戶以收受、提領或轉帳匯入款項，帳戶所有人應有
    該蒐集或取得帳戶者可能藉以從事詐欺取財等不法財產犯行
    、收受及提領詐欺款項等不法犯罪所得及隱藏真實身分之合
    理懷疑及認識，此實為參與社會生活並實際累積經驗之一般
    智識程度之人所可揣知。
 3、被告雖以前揭情詞置辯，惟被告就其交付本案帳戶之對象，
    於偵查中供稱：我是將本案帳戶借給一名20多歲、假釋中的
    男子，我忘記該名男子的姓名，當初該名男子跟我說他工作
    需要用到金融帳戶，我想說該名男子是朋友，就出借本案帳
    戶給該名男子使用；我跟該名男子很多年沒見面，所以我不
    知道該名男子的姓名，我只有透過通訊軟體LINE將該名男子
    加為好友，但我後來就聯絡不到該名男子等語（偵卷第89至
    90頁），於本院準備程序及審理中供稱：我不認識我交付本
    案帳戶之對象，我真的不知道對方是誰，我跟對方沒有到很
    熟，所以我覺得沒有算認識，我不知道對方的真實姓名年籍
    ，也不知道對方住在哪裡；我交付本案帳戶之對象為男生，
    大概20、30歲，當初我是在車行的朋友那邊遇到、認識，我
    跟該名男子都是用LINE聯絡，他的LINE是用符號表示，沒有
    顯示名字等語（本院卷第45至46、77至80頁），則依被告所
    述其與向其借用本案帳戶之男子之結識、交往情況，被告不
    僅不知該名男子之真實姓名年籍資料為何，復自承其與該名
    男子不算熟識，殊難認被告與該名男子間有任何信賴基礎而
    得以合理確信該名男子之單方說詞，是縱該名男子係向被告
    表示欲借用本案帳戶來收取工作薪資所得，衡諸被告於出借
    本案帳戶予該名男子時，乃係智識程度正常之成年人，並具
    有一定之工作經驗，而非至愚駑頓、年幼無知或與社會長期
    隔絕之人，以及前開有關我國社會屢見不法份子利用人頭帳
    戶實行詐欺取財等不法財產犯行之說明，足認被告對於該名
    男子不自己申辦金融帳戶，卻向不具合理信賴關係之人（即
    被告）借用金融帳戶來收受、提領或轉帳匯入款項，極可能
    係欲藉他人金融帳戶以從事詐欺取財等不法財產犯行、收受
    詐欺款項等不法犯罪所得及隱藏真實身分乙節，實難諉為完
    全不知。因此，被告將本案帳戶之存摺、金融卡及密碼、網
    路銀行帳號及密碼等重要資料交給與其不具合理信賴關係之
    不詳人士使用時，對該不詳人士可能將本案帳戶供作實施詐
    欺取財犯行、掩飾及隱匿犯罪所得等非法用途一節，既有所
    預見，竟仍在無任何合理理由、具體事證可資確信不會發生
    之情形下，輕率地提供本案帳戶之存摺、金融卡及密碼、網
    路銀行帳號及密碼等資料給該不詳人士使用，堪信本案被告
    就其所為可能幫助他人詐欺取財及掩飾、隱匿詐欺所得款項
    ，已達容任發生而不違背其本意之程度，具有幫助他人實施
    詐欺取財及掩飾、隱匿詐欺所得之不確定故意甚明。
(二)另就提供金融帳戶之存摺、金融卡及密碼等用以從金融帳戶
    提領、轉帳款項之重要資料予他人使用之情形，行為人主觀
    上有無幫助詐欺取財及掩飾、隱匿詐欺所得之不確定故意，
    與其是否係因其所稱之「被騙」而提供該等金融帳戶資料，
    使他人用以收受、提領或轉匯不明款項，二者並非互斥，更
    不容混淆，申言之，判斷行為人主觀上是否具有幫助詐欺取
    財及掩飾、隱匿詐欺所得「不確定故意」之重點，並非在於
    行為人是否因誤信他人說詞而提供金融帳戶之存摺、金融卡
    及密碼等資料，而係行為人提供該等金融帳戶資料時之主觀
    心態，是否已預見其所提供之金融帳戶資料可能遭他人用以
    實施詐欺取財等財產犯行，並提領或轉匯所存入不明款項以
    掩飾、隱匿詐欺所得等內容。準此，被告交付本案帳戶之存
    摺、金融卡及密碼、網路銀行帳號及密碼等重要資料予不詳
    人士時，主觀上可預見本案帳戶可能遭不詳人士用以實施財
    產犯罪、收取不法款項並隱藏真實身分，卻仍容任其預見之
    事發生，因而具有詐欺取財及掩飾、隱匿詐欺所得之不確定
    故意等情，業經本院認定如前，故不論被告係出於何種考量
    （例如貪圖對方應允之報酬、為博取對方好感、需錢孔急）
    始誤信與其不具合理信賴關係之人所單方陳述有關須借用他
    人金融帳戶來收受、提領或轉匯款項之理由、原因，進而輕
    率地交付本案帳戶之存摺、金融卡及密碼、網路銀行帳號及
    密碼等重要資料予不詳人士，依前揭說明，均無解於本案被
    告具有詐欺取財及掩飾、隱匿詐欺所得之不確定故意，是辯
    護人主張本案被告係因誤信對方說詞始提供本案帳戶予對方
    使用，主觀上當不具幫助詐欺取財、幫助洗錢之故意乙情，
    尚無可採。
(三)綜上所述，本案事證已臻明確，被告犯行堪以認定，應予依
    法論罪科刑。　
三、論罪：
(一)按刑法第30條之幫助犯，係以行為人主觀上有幫助故意，客
    觀上有幫助行為，即對於犯罪與正犯有共同認識，而以幫助
    意思，對於正犯資以助力，但未參與實行犯罪之行為者而言
    。幫助犯之故意，除需有認識其行為足以幫助他人實現故意
    不法構成要件之「幫助故意」外，尚需具備幫助他人實現該
    特定不法構成要件之「幫助既遂故意」，惟行為人只要概略
    認識該特定犯罪之不法內涵即可，無庸過於瞭解正犯行為之
    細節或具體內容。此即學理上所謂幫助犯之「雙重故意」。
    金融帳戶乃個人理財工具，依我國現狀，申設金融帳戶並無
    任何特殊限制，且可於不同之金融機構申請多數帳戶使用，
    是依一般人之社會通念，若見他人不以自己名義申請帳戶，
    反而收購或借用別人之金融帳戶以供使用，並要求提供提款
    卡及告知密碼，則提供金融帳戶者主觀上如認識該帳戶可能
    作為對方收受、提領特定犯罪所得使用，對方提領後會產生
    遮斷金流以逃避國家追訴、處罰之效果，仍基於幫助之犯意
    ，而提供該帳戶之提款卡及密碼，以利洗錢實行，仍可成立
    一般洗錢罪之幫助犯（最高法院刑事大法庭108年度台上大
    字第3101號裁定要旨參照）。核被告所為，係犯刑法第30條
    第1項前段、第339條第1項之幫助詐欺取財罪，以及刑法第3
    0條第1項前段、洗錢防制法第14條第1項之幫助一般洗錢罪
    。
(二)又本案被告所幫助之詐欺取財犯行，依證人即告訴人之證述
    內容，固有數人共同參與、冒用公務員名義等情形，而可能
    構成刑法第339條之4第1項第1款、第2款之三人以上共同冒
    用公務員名義犯詐欺取財罪，然被告雖可預見且容任他人利
    用本案帳戶實施詐欺取財犯行，仍難認其就該等詐欺取財犯
    行之參與人數、詐術行使方式及內容等亦有預見，故依罪疑
    唯輕、「所犯重於所知，從其所知」等法理原則，縱本案被
    告所幫助之詐欺取財犯行確已該當三人以上共同冒用公務員
    名義犯詐欺取財罪，仍無從論被告以刑法第30條第1項前段
    、第339條之4第1項第1款、第2款之幫助三人以上共同冒用
    公務員名義犯詐欺取財罪，附此敘明。
(三)關於被告容任不詳人士使用本案帳戶收受告訴人之受騙款項
    ，以及該等受騙款項業經不詳人士提領或轉帳殆盡之幫助一
    般洗錢犯行，業經起訴書於犯罪事實中記載明確，僅漏未引
    用該部分事實之起訴法條，且經公訴檢察官於本院審理階段
    當庭補充以及本院於準備程序、審理中均告知被告尚涉犯刑
    法第30條第1項前段、洗錢防制法第14條第1項之幫助一般洗
    錢罪（本院卷第44至45、72頁），本院自仍應予審究，並逕
    予補充該部分之論罪法條。
(四)被告以提供本案帳戶予不詳人士使用之一行為，幫助不詳人
    士犯上開詐欺取財及一般洗錢等犯行，為想像競合犯，應依
    刑法第55條前段之規定，從一重之幫助一般洗錢罪處斷。
四、科刑：
(一)本案被告係基於幫助他人犯罪之意思，且未實際參與掩飾及
    隱匿詐欺所得去向、所在之洗錢行為，為幫助犯，審酌該幫
    助行為並未直接產生遮斷金流之效果，所犯情節較洗錢行為
    輕微，爰依刑法第30條第2項規定減輕其刑。
(二)爰以行為人之責任為基礎，審酌被告否認犯行之犯後態度，
    以及詐欺犯罪在我國橫行多年，社會上屢見大量被害人遭各
    式詐欺手法騙取金錢，並在匯款至金融帳戶後旋遭提領或轉
    帳一空，故於政府機關、傳播媒體不斷揭露及宣導下，若不
    合常情地提供金融帳戶給他人使用，實可預見該金融帳戶可
    能被用以遂行詐欺取財犯罪，並經他人提領或轉帳所匯入詐
    欺款項而製造金流斷點，藉此掩飾及隱匿詐欺所得之去向、
    所在，以逃避國家追訴處罰，詎被告輕率地提供本案帳戶給
    他人使用，幫助他人以本案帳戶收受、提領及轉帳詐騙告訴
    人所得之款項，藉此隱匿該詐欺所得之去向、所在，不僅提
    高檢警追緝難度，更對該詐欺犯罪產生一定之鼓勵作用，自
    應予非難。又被告迄本案判決前，尚未就本案與告訴人成立
    和解或調解，足見本案所生損害猶未經被告為相當填補，惟
    考量被告未曾因刑事案件經法院論罪科刑，有臺灣高等法院
    被告前案紀錄表附卷可考，素行尚可，以及被告未實際參與
    本案詐欺取財、洗錢犯行，責難性較小，暨被告自陳高中肄
    業之智識程度、已婚、從事保全人員、與太太同住、家庭經
    濟普通之生活狀況（本院卷第81頁）等一切情狀，量處如主
    文所示之刑，及就併科罰金如易服勞役部分諭知折算標準，
    以示懲儆。
五、按犯罪所得，屬於犯罪行為人者，沒收之；犯罪所得之沒收
    ，於全部或一部不能沒收或不宜執行沒收時，追徵其價額，
    刑法第38條之1第1項前段、第3項固定有明文。惟查，本案
    卷內並無證據足認被告因提供本案帳戶予不詳人士使用而實
    際獲有何等犯罪所得，故無適用前揭規定宣告沒收或追徵犯
    罪所得之餘地。至於本案被告所幫助之詐欺取財正犯，雖有
    向告訴人詐得金錢，然共同正犯間犯罪所得之沒收，並非一
    律由共同正犯負連帶責任，而須本於罪責原則就各人實際分
    受所得部分為沒收（參最高法院108年度台上字第1366號判
    決要旨），故就僅係對犯罪構成要件以外行為加以助力而無
    共同犯罪意思之幫助犯，自亦僅得沒收其實際所取得之犯罪
    所得，無庸與正犯負連帶責任，方符罪責原則，是本案亦無
    須對被告宣告沒收或追徵本案告訴人遭騙取之金錢，併此敘
    明。
據上論斷，應依刑事訴訟法第299條第1項前段，洗錢防制法第14
條第1項，刑法第11條前段、第30條第1項前段、第2項、第339條
第1項、第55條、第42條第3項前段，刑法施行法第1條之1第1項
，判決如主文。
本案經檢察官林宏昌提起公訴，檢察官羅秀蓮到庭執行職務。
中　　華　　民　　國　　111 　年　　1 　　月　　13　　日
                  刑事第三庭  審判長法　官　劉麗瑛
                                    法  官  吳孟潔
                                    法  官  蔡宗儒
以上正本證明與原本無異。
如不服本判決應於收受送達後20日內向本院提出上訴書狀，並應
敘述具體理由；其未敘述上訴理由者，應於上訴期間屆滿後20日
內向本院補提理由書（均須按他造當事人之人數附繕本）「切勿
逕送上級法院」。
告訴人或被害人對於判決如有不服，具備理由請求檢察官上訴者
，其上訴期間之計算係以檢察官收受判決正本之日期為準。
                                    書記官  潘瑜甄
中　　華　　民　　國　　111 　年　　1 　　月　　13　　日

附錄本案論罪法條全文：
洗錢防制法第14條
有第二條各款所列洗錢行為者，處7年以下有期徒刑，併科新臺
幣5百萬元以下罰金。
前項之未遂犯罰之。
前二項情形，不得科以超過其特定犯罪所定最重本刑之刑。
中華民國刑法第339條
（普通詐欺罪）
意圖為自己或第三人不法之所有，以詐術使人將本人或第三人之
物交付者，處5年以下有期徒刑、拘役或科或併科50萬元以下罰
金。
以前項方法得財產上不法之利益或使第三人得之者，亦同。
前二項之未遂犯罰之。

附表：
編號 轉帳時間 轉帳金額 取款時間 取款金額 1 109年12月31日下午1時8分許 40萬元 109年12月31日下午1時58分許起至110年1月4日凌晨2時44分許 共40萬元 註：金融卡提領共六筆。 2 110年1月5日上午10時43分許 158萬元 110年1月5日上午10時55分許至同時57分許 共148萬9千元 註：網路銀行轉帳共三筆。    110年1月5日下午1時57分許、同時58分許 共9萬元 註：金融卡提領共二筆。 3 110年1月6日上午10時27分許 152萬元 110年1月6日上午10時50分許至同時57分許 共152萬 註：網路銀行轉帳共四筆。 4 110年1月15日上午11時7分許 60萬元 110年1月15日上午11時50分許 60萬元 註：網路銀行轉帳。